臺灣臺中地方法院民事裁定　94年度再字第23號
再審原告　　甲○○
再審被告　　台灣水泥股份有限公司台中水泥製品廠
法定代理人　吳錦昌
上列當事人間請求清償債務事件，再審原告對於民國85年9月19
日本院85年度促字第31386號確定支付命令聲請再審，本院裁定
如下：
    主      文
再審之訴駁回。
再審訴訟費用由再審原告負擔。
    理      由
一、再審意旨略以：再審被告前以訴外人蔡文國於民國八十五年
    八月十日簽發，面額新台幣（下同）三十三萬元，票號ＦＥ
    0000000號之支票，經提示未兌現為由，以再審原告
    為系爭支票之背書人，而聲請本院對再審原告核發八十五年
    度促字第三一三八六號支付命令，惟再審原告並未於系爭支
    票上背書，亦未與再審被告有何關係，且再審原告於八十四
    年五月十五日由台中市○○路六之九號八樓遷入彰化縣和美
    鎮○○里○○路八十六號，後又遷至台北市○居街八巷十五
    號五樓，再審原告均未收到關於支付命令之任何文件，顯見
    該支付命令並未合法送達，爰依法提起再審之訴。
二、按債務人對於支付命令未於法定期間合法提出異議者，支付
    命令與確定判決有同一之效力。前項支付命令有第四百九十
    六條第一項之情形者，得提起再審之訴。並以支付命令之聲
    請，視為起訴。九十二年九月一日修正施行之民事訴訟法第
    五百二十一條，定有明文。本件再審原告係對本院八十五年
    度促字第三一三八六號確定支付命令聲請再審，惟提起本件
    再審之訴時民事訴訟法既已修正，依程序法從新之原則，本
    件應依修正後民事訴訟法第五百二十一條之規定審理，惟該
    修正之規定以原支付命令視為起訴者，旨在便於前程序之再
    開或續行。此項視為起訴之規定，必須再審之訴合法並有再
    審理由時，始有其適用。債務人（再審原告）依此規定提起
    再審之訴，其合法要件與再審之訴無異。法院認為債務人提
    起之再審之訴為不合法者，應依民事訴訟法第五百零二條第
    一項規定，以裁定駁回；如認其再審之訴顯無再審理由者，
    則應依同條第二項以判決駁回之。是依上述說明，必須法院
    認再審之訴為合法且有理由時，始生債權人原支付命令之聲
    請視為起訴之效力，此時再視為起訴之訴訟程序，先予敘明
    。
三、經查，本件支付命令於八十五年十月二日由台中郵局向再審
    原告其時之戶籍所在地即台中市○區○○路六之九號八樓送
    達，因未能於該址晤得再審原告，亦無受領文書之同居人或
    受僱人，致為寄存送達，並經郵務人員將送達通知書寄存於
    勤工派出所以為送達，本院民事庭乃再通知再審被告查報再
    審原告住居所，據再審被告查報再審原告其時戶籍地確為台
    中市○區○○路六之九號八樓，此有台中市南區戶政事務所
    八十五年十一月八日出具之再審原告廖仁驄即甲○○之戶籍
    謄本、送達証書附於本院八十五年促字第三一三八六號支付
    命令卷可證，並經本院調取該卷宗查明在案，是再審原告於
    支付命令送達時，其確實之戶籍所在地確在台中市○○路六
    之九號八樓，且依上開戶籍謄本之記載，再審原告係於八十
    四年五月十五日即自彰化縣和美鎮○○路八十六號遷入台中
    市○○路六之九號八樓，非如再審原告所稱於八十四年五月
    十五日自台中市○○路六之九號八樓遷入彰化縣和美鎮○○
    里○○路八十六號，故再審原告所陳，實不可採，綜上，本
    院八十五促字第三一三八六號支付命令確已合法送達於再審
    原告，並生合法送達之效力自明。
三、確定之支付命令如有再審之理由，債務人得依民事訴訟法第
    五百零七條準用第四百九十六條第一項及第四百九十七條之
    規定聲請再審。惟再審之訴，應於三十日之不變期間內提起
    ，前項期間自判決確定時起算，但再審理由知悉在後者，自
    知悉時起算。但自判決確定後已逾五年者，不得提起。以第
    四百九十六條第一項第五款、第六款或第十二款情形為再審
    之理由者，不適用前項但書之規定；又再審之訴不合法者，
    法院應以裁定駁回之。對於確定之裁定聲請再審者，準用上
    開規定，亦為同法第五百條第一項、第二項、第五百零二條
    第一項、第五百零七條所明定。經查本件支付命令係於民國
    八十五年十月二日即送達於再審原告，有前揭送達證書可稽
    ，寄存送達已屬合法，不因再審原告是否至派出所領取該裁
    定正本而受影響，再審原告對於支付命令，未於法定期間內
    提出異議，業已確定，依同法第五百二十一條之規定，支付
    命令與確定判決有同一效力，本院民事庭於八十五年十一月
    十三日發給支付命令確定證明書，並無違誤。再審原告於九
    十四年九月十四日提起本件再審之訴顯已逾五年之再審期間
    甚明。且再審原告所提之本件再審理由，並未舉出其係以民
    事訴訟法第四百九十六條何款，本院觀其內容亦非該條第五
    款（當事人於訴訟未經合法代理）、六款（當事人知他造之
    住住居所，指為所在不明而與涉訟者）、十二款（當事人發
    現未經斟酌之證物或得使用該證物者）所列之情事，是本件
    亦無未受五年再審期間限制之事由。故本件再審原告提起本
    件再審之訴，已逾五年之期間，可堪認定。再審原告提起本
    件再審之訴，即不合法，應予裁定駁回。
四、據上論結，本件再審之訴為不合法，依民事訴訟法第五百零
    七條、第五百零二條第一項、第五百零五條、第九十五條、
    第七十八條，裁定如主文。
中　　華　　民　　國　　94　　年　　12　　月　　2　　日
                  民事第二庭    法  官  涂秀玲
正本係照原本作成
如不服本裁定應於送
達後10日內向本院提出抗告狀，並繳納抗告費新臺幣1,000元。
中　　華　　民　　國　　94　　年　　12　　月　　2　日
                                書記官
